【裁判字號】    99,事聲,142
【裁判日期】    990624
【裁判案由】    消債聲明異議
【裁判全文】
臺灣高雄地方法院民事裁定             99年度事聲字第142號
異  議  人  丙○商業銀行股份有限公司
法定代理人  甲○○
相  對  人  乙○○
上列相對人消費者債務清理事件，異議人不服本院民國99年3 月
26日97年度司執消債更字第490 號司法事務官所為更生方案認可
之裁定處分而聲明異議，本院裁定如下：
    主  文
原裁定廢棄。
    理  由
一、異議理由略以：相對人於積欠龐大債務之後，竟於身體健康
    無虞之情況下，每月僅賺取新臺幣（下同）1 萬元薪資，而
    未積極增加本身收入，消極不盡還款義務，應已具有相當之
    道德風險，且債務人若於短期間內無法覓得薪資較高之工作
    ，以本件更生方案長達8 年之還款期間，應要求債務人採分
    階段方式還款以提高還款成數，又債務人僅保留3,000 元作
    為每月之生活費，此顯低於內政部社會司公告之民國99年臺
    灣省最低生活費之標準，應不足以維持相對人之生活，而有
    無法履行之虞，爰依法聲明異議等語。
二、按消費者債務清理條例之制定，乃為使負債務之消費者得依
    本條例所定程序清理其債務，以調整其與債權人及其他利害
    關係人之權利義務關係，保障債權人之公平受償，謀求消費
    者經濟生活之更生，進而健全社會經濟之發展，而更生方案
    無履行可能者，法院應不認可更生方案消費者債務清理條例
    第1 條及第63條第1 項第8 款分別定有明文。又按債務人有
    薪資、執行業務所得或其他固定收入，法院認更生方案之條
    件公允者，得不經債權人會議可決，逕依債務人之聲請或依
    職權以裁定認可更生方案，消費者債務清理條例第64條第1
    項定有明文。是依照上開條文之反面解釋，若債務人所提更
    生方案之條件非屬公允或有上開條例第63條第1 項之消極事
    由，法院自不得准許認可更生方案。
三、經查相對人報每月收入僅有1 萬元，並經其雇主於清算程序
    中陳述在卷，則其收入既屬微薄，其究竟有無履行上開更生
    方案之能力乃攸關債權人日後之權益，且因履行期間非短，
    本院自須依職權予以查明，以維雙方公允，而經本院命其陳
    報還款來源，其乃丁○○將子女扶養義務及一切家務支出委
    由配偶全額負擔，此有民事補正狀附卷可按（見本院卷第15
    頁），惟其配偶97年申報所得為386,654 元，兩人育有未成
    年子女3 名，一家戶籍址均位於高雄縣，此有稅務電子閘門
    財產所得調件明細表、戶籍謄本在卷可按（見本院卷第11頁
    、消債更卷第8 至12頁），則相對人一家平均每月收入為42
    ,221元（計算式：10000+386654÷12＝42221 ），而以內政
    部社會司所公告99年度臺灣省每人每月最低生活費用9,829
    元為計，相對人一家每月必要生活費用支出應為49,145元，
    是依此相對人一家收入顯不足支應其等必要生活支出，更遑
    論有餘力清償更生方案之還款金額7,000 元，基此，實難謂
    相對人確能履行上開更生方案，異議人主張相對人有更生方
    案無履行之可能應可採信。
四、綜上所述，原裁定認可之更生方案無履行之可能，而具有消
    費者債務清理條例第63條第1 項第8 款之消極事由，原裁定
    逕予認可，尚有未恰。異議人請求廢棄原裁定，為有理由，
    應予准許，爰廢棄原裁定，並由本院民事執行處依法繼續審
    究辦理。
五、依消費者債務清理條例第15條，民事訴訟法第240 條之4 第
    3 項，裁定如主文。
中    華    民    國    99    年    6     月    24    日
              民事第四庭    法      官  楊淑儀
上為正本係照原本作成。
如不服本裁定，應於裁定送達後10日內，以書狀向本院提出抗告
，並繳納抗告費新臺幣1,000元。
中    華    民    國    99    年    6     月    24    日
                            書  記  官  王資惠


司法院資訊處製作；財團法人民間司法改革基金會備份。
